【裁判字號】    98,上訴,208
【裁判日期】    980716
【裁判案由】    違反槍砲彈藥刀械管制條例
【裁判全文】
臺灣高等法院臺中分院刑事判決         98年度上訴字第208號
上  訴  人
即  被  告  甲○○
                    國民
                      號
                    （現羈押於臺灣臺中看守所）
指定辯護人  本院公設辯護人丙○○
上列上訴人因違反槍砲彈藥刀械管制條例案件，不服臺灣彰化地
方法院97年度訴字第962號中華民國97年10月16日第一審判決（
起訴案號：臺灣彰化地方法院檢察署97年度偵字第1808號），提
起上訴，本院判決如下：
    主  文
原判決關於甲○○犯未經許可，製造可發射金屬具有殺傷力之改
造手槍未遂罪、未經許可，製造子彈罪暨定應執行刑部分，均撤
銷。
甲○○犯未經許可，製造可發射金屬具有殺傷力之改造手槍未遂
罪，處如附表一編號2所示之刑〈含主刑及從刑〉；又犯未經許
可，製造子彈罪，處如附表一編號3所示之刑〈含主刑及從刑〉
。
其餘上訴駁回〈如附表一編號1之部分〉。
第二項撤銷改判與第三項上訴駁回部分，應執行有期徒刑肆年捌
月，併科罰金新臺幣壹拾貳萬元；扣案如附表二所示之物，均沒
收。
    事  實
一(一)甲○○前曾於民國（以下同）88年間，因犯懲治盜匪條例、
    竊盜等案件，經臺灣南投地方法院於88年6月22日以88年度
    訴字第148號分別判處有期徒刑7年2月、8月，應執行有期徒
    刑7年9月，經上訴本院於88年12月13日以88年度上訴字第17
    64號撤銷原判決，改判處有期徒刑7年2月、6月，應執行有
    期徒刑7年7月確定；再於89年間，因犯偽造貨幣案件，經臺
    灣彰化地方法院於89年6月19日以89年度訴字第447號判處有
    期徒刑3年2月，89年8月25日確定，上開二案件於89年2月3
    日入監接續執行，於96年4月14日因縮短刑期假釋出監，期
    間付保護管束，指揮書至99年5月18日執行完畢（未構成累
    犯）。
  (二)甲○○明知具殺傷力之子彈，係屬槍砲彈藥刀械管制條例所
    列管之違禁物品，非經中央主管機關許可，不得寄藏；亦明
    知未經許可不得製造、持有可發射子彈具有殺傷力之槍枝及
    子彈，竟仍未經許可，為下列之犯罪：
  1.未經許可，基於寄藏具殺傷力之子彈犯意，於約88年、89年
    間即89年1月19日前之某日，在南投縣竹山鎮○○路某工廠
    內，經真實姓名、年籍均不詳、綽號「阿明」之成年男子（
    下稱「阿明」），商請其代為保管藏放具有殺傷力之口徑9
    mm制式子彈（9X17mm）2顆，經應允「阿明」之託付，將具
    有殺傷力之口徑9mm制式子彈2顆藏放在其所駕駛之車牌號碼
    F3-5625號自用小客車內予以保管。
  2.又另行起意，基於未經許可，製造可發射子彈具有殺傷力槍
    枝之犯意（製造槍枝時，並無供出借或供犯罪用之意），於
    97年1月上旬之某日，在臺中市「第一廣場」向真實姓名、
    年籍均不詳之成年男子以新臺幣（以下同）約8千多元之代
    價，購買如附表二編號2、編號4所示之槍彈、彈殼等物，並
    經由該出售槍彈之真實姓名、年籍均不詳之成年男子處學得
    製作槍枝之知識，後持附表二編號3所示之工具即電鑽1支、
    鑽頭10支、夾子1支，在彰化縣八卦山或百果山山區內，利
    用鑽頭、電鑽、夾子等物，改造車通仿SIGSAUER廠P220型半
    自動手槍製造之改造手槍（含彈匣1個，槍枝管制編號：000
    0000000號）之槍管，以製造可發射子彈具有殺傷力之手槍
    ，惟因上揭手槍槍管內之阻鐵未完全車通，而製造具有殺傷
    力之手槍未遂。
  3.再另行起意，基於未經許可，製造具有殺傷力之子彈犯意（
    製造子彈之初並無供出借或供犯罪用之意），利用上揭於97
    年1月上旬之某日，在臺中市「第一廣場」向真實姓名、年
    籍均不詳之成年男子購得如附表二編號4所示之子彈、彈殼
    、底火、鋼珠等物，並經由該出售槍彈之真實姓名、年籍均
    不詳之成年男子處學得製作子彈之知識，後持如附表二編號
    5所示之工具，在其位於南投縣草屯鎮○○路81之64巷28號
    住處內，將上揭購買之子彈、彈殼、底火、鋼珠以瞬間快乾
    膠著手加以改造，而同時製造完成：(1)由金屬彈殼及直徑6.
    0±0.5mm鋼珠之具殺傷力之非制式子彈16顆、未具殺傷力之
    非制式子彈3顆、(2)由金屬彈殼及直徑6.0±0.5mm鋼珠以不
    明物質封口而成之具殺傷力之非制式子彈9顆、未具殺傷力
    之非制式子彈5顆、(3)由金屬彈殼組合直徑7.7mm金屬彈頭而
    成之未具殺傷力之非制式子彈1顆。
  (三)嗣甲○○於97年2月18日晚上9時許，駕駛車牌號碼F3-5625
    號自用小客車附載不知情之女友陳孟華，行經彰化縣社頭鄉
    社頭村清水岩與長春巷口處，經警方盤查而查獲，並於車內
    扣得如附表二編號1所示之口徑9mm制式子彈（9X17mm）2顆
    、暨其所有供製造槍彈所用之如附表二編號2至編號5所示之
    槍彈及物品；並在承辦警員查悉伊犯製造上述改造手槍、子
    彈之犯罪前，主動供述該情，而願受司法裁判。
二、案經彰化縣警察局田中分局報請臺灣彰化地方法院檢察署檢
    察官偵查起訴。
    理  由
壹、證據能力部分：
一、按被告之自白，非出於強暴、脅迫、利誘、詐欺、疲勞訊問
    、違法羈押或其他不正之方法，且與事實相符者，得為證據
    ；被告陳述其自白係出於不正之方法者，應先於其他事證而
    為調查。該自白如係經檢察官提出者，法院應命檢察官就自
    白之出於自由意志，指出證明之方法，刑事訴訟法第156條
    第1項、第3項分別定有明文。又被告供認犯罪之自白，如係
    出於強暴、脅迫、利誘、詐欺或其他不正方法，取得該項自
    白之偵訊人員，往往應擔負行政甚或刑事責任，若被告已提
    出證據主張其自白非出於任意性，法院自應深入調查，非可
    僅憑負責偵訊被告之人員已證述未以不正方法取供，即駁回
    此項調查證據之聲請（最高法院91年臺上字第2908號判例要
    旨參照）。
  (一)被告於原審法院審理、本院審理中皆抗辯稱，伊於警詢中，
    因警員告以如自白有改造槍枝之犯罪，可獲由檢察官交保候
    傳之處分，伊始自白有改造槍枝犯罪云云，即抗辯伊於警詢
    中之自白犯改造槍枝犯罪，非出於任意性，參酌上揭說明，
    法院應就此一抗辯內容先予調查，合先敘明。
  (二)經查：
  1.被告除於警詢中自白供述伊犯有製造本案改造手槍之罪外，
    於偵查中、羈押訊問中亦皆自白供述伊犯有製造本案改造手
    槍之罪，並非僅於警詢中自白犯有製造改造手槍之罪。
  2.又被告於97年6月24日原審法院訊問中亦供承稱於警詢筆錄
    係伊所供述內容，製作筆錄之警員並無任何強暴、脅迫等語
    ；另97年4月1日原審法院訊問後，97年5月28日行準備程序
    中亦自白犯有製造改造手槍之罪，有原審法院上揭訊問筆錄
    、準備程序筆錄各在卷可憑。
  3.再製作本案警詢筆錄之警員劉信岳、黃俊杰、孫木火三人，
    亦於本院到庭結證稱：並未告知被告如自白犯製造改造手槍
    之罪，在偵查中可獲取交保等語（本院98年7月2日上午10時
    45分審理筆錄）。
  4.另再審酌員警僅為協助偵查之機關，檢察官、法官係獨立行
    使職權之司法人員，員警對於檢察官、法官是否諭令被告交
    保候傳不具影響力，員警自無向被告表示如自白犯罪，檢察
    官、法官可讓被告交保之可能。況被告於97年4月1日，由原
    審法院訊問諭知羈押，於97年5月28日之原審法院行準備程
    序，被告亦為自白認罪供述，並未提及於警詢中經警方誘導
    自白以換取交保之情節，被告上開抗辯，自悖於一般常情，
    無可採信。是本案被告於警詢中之自白認罪供述，當係出於
    被告之任意性，具有證據能力。
二、次按，被告以外之人（包括證人、鑑定人、告訴人、被害人
    及共同被告等）於審判外之陳述雖不符刑事訴訟法第159條
    之1至之4等4條之規定，而經當事人於審判程序同意作為證
    據，法院審酌該言詞陳述或書面陳述作成時之情況，認為適
    當者，亦得為證據；當事人、代理人或辯護人於法院調查證
    據時，知有刑事訴訟法第159條第1項不得為證據之情形，而
    未於言詞辯論終結前聲明異議者，視為有前項之同意，同法
    第159條之5定有明文。立法意旨在於傳聞證據未經當事人之
    反對詰問予以核實，原則上先予排除。惟若當事人已放棄反
    對詰問權，於審判程序中表明同意該等傳聞證據可作為證據
    ；或於言詞辯論終結前未聲明異議，基於尊重當事人對傳聞
    證據之處分權，及證據資料愈豐富，愈有助於真實發見之理
    念，且強化言詞辯論主義，使訴訟程序得以順暢進行，上開
    傳聞證據亦均具有證據能力。查檢察官、被告對於本案卷內
    相關證人之證述、文書卷證資料之證據能力，於本院98年2
    月20日上午9時40分、98年6月8日上午10時15分行準備程序
    中皆表示沒有意見等語，且檢察官、被告、被告之指定辯護
    人亦未就上述證據資料有合於刑事訴訟法第159條第1項不得
    為證據之情形於本院言詞辯論終結前聲明異議，且上述證人
    之證述、文書卷證資料亦經本院於審理期日逐一提示、朗讀
    ，並告以要旨，本院復審酌相關證人證述筆錄製成、文書卷
    證資料取得，並無證據顯示有何違背程序規定情事，依據上
    述之說明，均應具有證據能力。
貳、程序事項：
    按「當事人、代理人、辯護人或輔佐人聲請調查之證據，法
    院認為不必要者，得以裁定駁回之。下列情形，應認為不必
    要：一、不能調查者。二、與待證事實無重要關係者。三、
    待證事實已臻明瞭無再調查之必要者。四、同一證據再行聲
    請者。」，刑事訴訟法第163條之2定有明文。被告於本院審
    理中聲請勘驗警詢錄音光碟，資以證明伊係遭警員利誘而自
    白犯罪云云。此查，本院於審判期日勘驗警詢光碟，皆無法
    讀取一節，有本院勘驗筆錄在卷可憑〈本院卷第101頁背面
    〉，是被告上開聲請事項，顯已不能調查，依上揭之說明，
    應予以駁回。
、實體理由：
一、關於犯罪事實欄一之(二)之1.、3.所示部分：
  (一)訊據上訴人即被告（以下稱被告）對伊犯有犯罪事實欄一之
    (二)之1.、3.所載之犯罪〈即寄藏子彈、與製造子彈部分〉，
    於警詢（偵查卷第5至8頁）、偵查（偵查卷第34至38、42至
    43頁）、羈押訊問中（聲羈卷第4至7頁）、原審法院行準備
    程序、原審法院審理中、本院行準備程序、本院審理中，皆
    為自白認罪供述；並有如附表二編號1、4、5號所示之物扣
    案可資佐證。
  (二)而按槍砲彈藥刀械管制條例所謂之彈藥，係指具有殺傷力或
    破壞性之子彈、炸彈或爆裂物而言。此觀該條例第4條第2款
    之規定甚明（最高法院84年度臺上字第1937號判決要旨參照
    ）。而扣案如附表二編號1、4所示之子彈、彈殼、底火、鋼
    珠等物，經送請內政部警政署刑事警察局分別以檢視法、性
    能檢驗法、試射法鑑驗結果為：
  1.(1)由金屬彈殼及直徑6.0 ±0.5mm鋼珠之具殺傷力之非制式
    子彈共計19顆，經實際試射結果，16顆可擊發，認均具殺傷
    力；其餘3顆無法擊發，認均不具殺傷力。
  (2)由金屬彈殼及直徑6.0±0.5mm鋼珠以不明物質封口而成之具
    殺傷力之非制式子彈共計14顆，經實際試射結果，9顆可擊
    發，認均具殺傷力；其餘5顆無法擊發，認均不具殺傷力。
  (3)由金屬彈殼組合直徑7.7mm金屬彈頭而成之非制式子彈1顆經
    實際試射結果，無法擊發，認為不具殺傷力。
  (4)口徑9mm制式子彈（9X17mm）2顆，經採樣1顆實際試射結果
    ，可擊發，認具殺傷力。
  2.彈殼41個認為均係非制式金屬彈殼。
  3.底火1盒認為均係底火片。
  4.鋼珠1包認為均係金屬彈丸。
    有內政部警政署刑事警察局97年3月13日刑鑑字第097002625
    6號槍彈鑑定書暨槍彈鑑定照片18張、97年6月30日刑鑑字第
    0970089503號函（偵查卷第44至49頁、原審卷第63至65頁）
    各在卷可稽。是上揭所述具有殺傷力之子彈，自堪認屬槍砲
    彈藥刀械管制條例第4條第1項第2款所稱之子彈，允無疑義
    。
  (三)從而，被告就如犯罪事實欄一之(二)之1.、3.所示犯罪之自白
    認罪供述，核與本部分客觀事證相符，堪信為屬真實，足以
    採為本案斷罪之依據。
二、關於犯罪事實欄一之(二)之2.之所示部分：
  (一)訊據被告固不否認，伊有於如犯罪事實欄一之(二)之2.所載之
    時間、地點，為警查獲，並扣得如附表二所示之物及槍彈，
    且扣案物品皆為伊所有之事實，惟矢口否認犯有製造改造手
    槍未遂罪，辯稱：伊購入扣案之槍枝時，該出售槍彈之真實
    姓名、年籍均不詳之成年男子表示扣案之槍枝並無殺傷力，
    伊尚未改造上揭槍枝，即為警查獲云云。被告之指定辯護人
    辯護意旨略稱：本案雖傳喚警察到庭作證，但警員之證言是
    否可信仍有可疑，被告辯稱警詢中認罪是為了交保，請鈞庭
    參酌，另關於扣案的工具是否可為改造槍枝的工具，亦請釐
    清。」等語，資為被告辯護。
  (二)惟查：
  1.被告之自白固不得作為認定犯罪之唯一證據，而須以補強證
    據證明其確與事實相符，然茲所謂之補強證據，並非以證明
    犯罪構成要件之全部事實為必要，倘其得以佐證自白之犯罪
    非屬虛構，能予保障所自白事實之真實性，即已充分。又得
    據以佐證者，雖非直接可以推斷該被告之實施犯罪，但以此
    項證據與被告之自白為綜合判斷，若足以認定犯罪事實者，
    仍不得謂其非屬補強證據（最高法院73年臺上字第5638號判
    例要旨參照）。
  2.按所謂製造包括創製、改造、組合、混合、化合等行為在內
    ，已損壞之零件加以修理亦屬製造，改造行為亦屬製造行為
    之一種（最高法院86年度臺上字第7558號判決意旨參照）。
    另按刑事法上之未遂犯，係謂已著手於犯罪行為之實行而未
    遂者而言；所稱著手，指犯人對於犯罪構成事實主觀上有此
    認識，客觀上並有開始實行此一構成事實之表徵（行為）者
    ，始稱相當（最高法院82年度臺上字第2119 號判決要旨參
    照）；又按槍砲彈藥刀械管制條例第8條（修正前為同條例
    第11條）第1項之製造槍枝罪，及同條第5項之製造槍枝未遂
    罪，在處罰其製造行為，行為人主觀上有製造具有殺傷力槍
    枝之犯意，客觀上又未受許可而著手製造，即成立犯罪，至
    於製造行為是否完成，則屬既遂、未遂問題，在未遂情形，
    槍枝既未製作完成，自無殺傷力可言，不得以此認其製造行
    為不成立犯罪（最高法院96年度臺上字第5523號判決要旨參
    照）。
  3.被告分別於警詢、偵查中供承稱：伊基於防身之用，於97年
    1月上旬之某日，在臺中市「第一廣場」向真實姓名、年籍
    均不詳之成年男子以約9千元之代價，購買如附表二編號2所
    示之槍枝及物品，曾欲利用該槍枝擊發改造子彈，因無法擊
    發才知該槍枝槍管不通，再持如附表二編號3所示之工具，
    駕車至彰化縣八卦山偏僻地區，利用鑽頭、電鑽等物，著手
    改造並車通如附表二編號2所示之槍枝之槍管，因上揭手槍
    之槍管之阻鐵一次車不通，且有細部要繼續車鑽等語（偵查
    卷第5至8、34至35、42頁）等語；並於97年2月19日下午19
    時15分原審法院羈押訊問中供承稱：「（問：前開槍枝確實
    是你所改造的嗎？）是我於97年1月初的時候，從臺中市「
    第一廣場」的玩具手槍店買回來的，然後自己用電鑽把槍管
    鑿穿，我有裝底火到店家賣給我的彈殼裡面，還有鋼珠也是
    。」（聲羈卷第5頁）等語；更於97年4月1日原審法院訊問
    程序、97年5月28日行準備程序中供承稱：伊基於未經許可
    ，製造可發射子彈具有殺傷力槍枝之犯意且製造槍枝時，並
    無供出借或供犯罪用之意，先於97年1月上旬之某日，在臺
    中市「第一廣場」向真實姓名、年籍均不詳之成年男子以約
    8千多元之代價，購買如附表二編號2所示之槍枝及物品，經
    由該出售槍彈之真實姓名、年籍均不詳之成年男子處得知製
    作槍枝之內容，知悉製造槍枝之知識後，持如附表二編號3
    所示之工具，在彰化縣八卦山或百果山山區內，利用鑽頭、
    電鑽、夾子等物，著手車通扣案之手槍一枝之槍管，製造可
    發射子彈具有殺傷力之手槍，惟因上揭手槍之槍管未及車通
    阻鐵，而未改造完成具有殺傷力之手槍一枝（原審法院97年
    4月1日訊問筆錄、97年5月28日行準備程序筆錄）等語。並
    有扣案如附表二編號2、3所示之物品即槍枝、及改造槍枝工
    具扣案、現場查獲照片4張（偵查宗第19至20頁）附卷可佐
    。
  4.又扣案如附表二編號2所示之改造手槍、槍管等物，經送內
    政部、內政部警政署刑事警察局分別以檢視法、性能檢驗法
    鑑驗結果為：
  (1)送鑑手槍1枝（含彈匣1個，槍枝管制編號：0000000000號）
    ，認係由仿SIGSAUER廠P220型半自動手槍製造之槍枝，槍管
    內具有阻鐵，無法發射彈丸，故認為不具殺傷力；然槍管內
    之部分有貫通阻鐵之工具紋痕。
  (2)槍管一枝認為金屬槍管、內具阻鐵，非屬槍砲主要組成零件
    。
    有內政部警政署刑事警察局97年3月13日刑鑑字第097002626
    256號槍彈鑑定書暨槍彈鑑定照片18張、97年6月30日刑鑑字
    第0970089503號函、內政部97年8月25日內授警字第0970871
    221號函（偵查卷宗第44至49頁、原審卷第63至65、90頁）
    各在卷可稽。是扣案槍枝槍管內雖具有阻鐵，無法發射彈丸
    ，然槍管內之部分有貫通阻鐵之工具紋痕等情之事實，應可
    認定。
  5.再者，被告聲請將如附表二編號3所示扣案之工具送內政部
    警政署刑事警察局鑑定可否為製造上述改造手槍之工具等語
    。經本院送鑑定結果，該局亦於98年5月12日以刑鑑字第098
    0030795號函復本院稱：「一送鑑扣案手槍一枝（槍枝管制
    編號：0000000000），經檢視，其槍管內具車鑽之機械加工
    紋痕〈詳如照片一至四〉，原槍管內具之阻鐵，部分業已遭
    車除，惟尚未完全貫通。二至於阻鐵遭車除之孔徑、直徑、
    面積與送鑑工具〈詳如照片五至六〉規格是否相符一節，因
    此類車鑽之機械加工紋痕屬於重複性紋痕，無法比對，且外
    徑小之鑽頭若經多次車鑽亦能鑽出較大直徑之孔洞。」等語
    （本院卷第73至75頁）；是依據上開函文所指，如附表二編
    號3所示扣案之工具，再經多次車鑽之情況下，當可車鑽貫
    通上述槍管，亦即得作為製造上述改造手槍工具一節，自允
    無疑義。
  6.再查，被告於警詢、偵查、原審法院訊問、原審法院行準備
    程序中皆已供承伊有利用鑽頭、電鑽、夾子等物，著手車通
    扣案之手槍之槍管，但未成功等語，已如上述，核與上揭槍
    枝鑑定認定槍管內之部分有貫通阻鐵之工具紋痕之結果相符
    ，是被告上揭辯稱未改造槍枝，即為警查獲云云，自諉無可
    採。況被告於原審法院行準備程序中並自承稱：扣案之槍管
    係準備於扣案槍枝故障時可以更換槍管所用等語，更堪認被
    告有製造具有殺傷力槍枝之犯意，客觀上並有未經許可，製
    造改造手槍一節，當可認定。
  (三)是綜上所述，被告上揭辯詞，純係事後卸責避就之詞，不足
    採信，被告犯有如犯罪事實欄一之(二)之2.所示之犯罪，堪以
    認定。
三、再對於未發覺之罪自首而受裁判者，得減輕其刑，刑法第62
    條前段定有明文；所謂「發覺」，係指有偵查犯罪職權之公
    務員已知悉犯罪事實並知犯罪人之為何人而言。查，依據彰
    化縣警察局田中分局田警分偵字第0970002603號刑事案件報
    告書內記載「嫌疑人甲○○查有刑案資料〈詳如附件〉於97
    年2月18日21時許，駕駛F3-5625號自小客車載乘在場人陳孟
    華，在彰化縣社頭鄉○○村○○○路與長春巷口，因行跡可
    疑，為本局社頭分駐所實施盤查，當場在該車駕駛座發現第
    一級毒品海洛因一包（毛重0.1公克），及座位下方發現改
    造手槍一枝、CO2鋼瓶11支、改造子彈半成品40顆、底火1盒
    （70粒），小鋼珠1包、槍管半成品1支、老虎鉗2支、電鑽1
    支、六角扳手1支、十字扳手2支、針車油1瓶、鑽頭10支、
    夾子1支及三秒膠2瓶。」等語（偵查卷第1頁），即被告係
    因〈持有〉上述之物品為警查獲；嗣被告於第一次警詢中就
    警員訊問：「（問：警方所查獲「華山牌」9mm改造手槍乙
    支，子彈一包，你是否有曾使用過？有無利用槍枝犯其他刑
    案？查獲當時「華山牌」改造手槍是否有上膛？該槍枝是否
    可以正常擊發使用？）」、「（問：警方所查獲之「華山牌
    」9mm改造手槍乙支、子彈一包，是你於何時？向何人？於
    何處購買？）」、「（問：你買來時，是否可以擊發？）」
    等問題，即警員詢問扣案之改造手槍是否堪用、向何人購買
    、有無利用該改造手槍犯其他刑案之時，被告即供述稱：「
    我買來時可以擊發並只有發出聲音而已，是〈經過我將槍管
    鑿穿後才可以擊發射出子彈〉。」等語，顯見承辦員警知悉
    被告有製造上述改造手槍之犯行，係因被告之供述而知悉，
    在被告供述伊犯有製造上述改造手槍、子彈之罪前，承辦警
    員尚未查悉一節自明。是被告於本院審理中抗辯稱伊犯製造
    改造手槍、子彈等二罪，有自首減刑要件之適用等語，堪以
    採認。
四、按扣案之上揭口徑9mm制式子彈、及具有殺傷力之非制式子
    彈，均屬槍砲彈藥刀械管制條例第4條第4條第1項第2款所稱
    之子彈，已如上述，依據同條例第5條之規定，非經主管機
    關許可不得製造、寄藏。次按製造槍枝罪，旨在處罰其製造
    行為，故著手製造後，在完成有殺傷力之槍枝前，均屬未遂
    階段，應成立製造未遂罪（最高法院91年度臺上字第2223號
    判決意旨參照）。是核被告於如犯罪事實欄一之(二)之1.之所
    為，係犯槍砲彈藥刀械管制條例第12條第4項之未經許可寄
    藏子彈罪，於如犯罪事實欄一之(二)之2.之所為，係犯槍砲彈
    藥刀械管制條例第8條第5項、第1項之未經許可製造可發射
    子彈具有殺傷力之改造手槍未遂罪，於如犯罪事實欄之之(二)
    之3.之所為，係犯槍砲彈藥刀械管制條例第12條第1項未經
    許可製造子彈罪。又寄藏與持有，均係將物置於自己實力支
    配之下，僅寄藏必先有他人之持有行為，而後始為之受寄代
    藏而已，故寄藏之受人委託代為保管，其保管之本身，亦屬
    持有，不過，此之持有係受寄之當然結果。刑法第186條雖
    僅規定「持有」，而未將寄藏行為定為獨立之罪名，但仍不
    能以此即謂「寄藏」在槍砲彈藥刀械管制條例公布施行前不
    成立犯罪。（修正前）槍砲彈藥刀械管制條例第7條第4項，
    第11條第2項係將「持有」與「寄藏」為分別之處罰規定，
    則單純之「持有」，固不包括「寄藏」，但「寄藏」之受人
    委託代為保管，其保管之本身所為之「持有」，既係「寄藏
    」之當然結果，法律上自宜僅就「寄藏」行為為包括之評價
    ，不應另就「持有」予以論罪（最高法院74年臺上字第3400
    號判例意旨參照）。是被告就犯罪事實欄一之(二)之1.所示持
    有扣案之口徑9mm制式子彈，乃寄藏之當然結果，法律上自
    宜僅就寄藏行為包括之評價，不應另就持有予以論罪。又被
    告就犯罪事實欄一之(二)之3.所示之未經許可製造具有殺傷力
    子彈後，當然含有未經許可持有該改造子彈之行為，被告持
    有改造子彈之行為，為製造之當然結果，均不另論罪（最高
    法院74年臺上字第3400號判例意旨參照）。又按（修正前）
    連續犯之成立，除主觀上須基於一個概括之犯意外，客觀上
    須先後數行為，逐次實施而具連續性，侵害數個同性質之法
    益，其每一前行為與次行為，依一般社會健全觀念，在時間
    差距上，可以分開，在刑法評價上，各具獨立性，每次行為
    皆可獨立成罪，構成同一之罪名，始足當之；如數行為於同
    時同地或密切接近之時地實施，侵害同一之法益，各行為之
    獨立性極為薄弱，依一般社會健全觀念，在時間差距上，難
    以強行分開，在刑法評價上，以視為數個舉動之接續施行，
    合為包括之一行為予以評價，較為合理，則屬接續犯，而為
    包括之一罪（最高法院86年臺上字第3295號判例要旨參照）
    ；另按非法製造槍砲彈藥刀械等違禁物，所侵害者為社會法
    益，如果同時製造之違禁物，客體種類相同（同為手槍、或
    同為子彈，或同為爆裂物），縱令製造完成之客體有數個（
    如數支手槍、數支子彈、數顆爆裂物）仍屬單純一罪，不發
    生想像競合犯之問題，除非同時製造二種以上不同種類之違
    禁物客體（如同時製造手槍及子彈，或手槍及爆裂物），始
    有一行為觸犯數罪名之想像競合犯之問題（最高法院90年度
    臺上字第7213號判決要旨參照）；又「改造」玩具手槍與「
    製造」子彈之犯行，其改造與製造之方法、使用之工具與時
    間，均有所不同，自應予分論併罰（最高法院91年度臺上字
    第3383號判決意旨參照）。再查，於犯罪事實欄一之(二)之3.
    所示，被告於製造子彈之數舉止間，均係在同時間內於同一
    地點中所為，且被告開始製造至經警查獲之期間內，復無證
    據可認被告有將製造完成之子彈，持之用以犯案或販售予他
    人，而製造行為本具有持續為之之性質，是被告犯上述製造
    子彈之數舉止，在時間與地點上並不具獨立性而可分開評價
    ，自應視為其數個接續舉動而各成立單純一罪。復再佐以被
    告於偵查中供承於製造槍枝、子彈，係將火藥填入所製造之
    子彈，並以鑽頭等物車通扣案槍枝之槍，顯見被告製造改造
    手槍與子彈，有先後製作程序之差別，況被告自承製造子彈
    地點是在住處，而製造槍管是在偏遠山區，是被告當非同時
    製造改造手槍及子彈，亦可認定，此與同時同地製造槍枝、
    子彈，應依想像競合犯從一重論處之情況，尚有不同。至因
    被告於上開時間、地點製造改造子彈之數舉止，在時間與地
    點上並不具獨立性，應視為其數個接續舉動而各成立單純一
    罪，已如上述，是被告改造上揭所述之不具有殺傷力之子彈
    部分，無再論以未遂犯之必要，附此敘明。再查，被告犯未
    經許可，寄藏子彈、未經許可，製造可發射子彈具有殺傷力
    之改造手槍未遂罪、未經許可製造子彈等三罪間，犯意各別
    ，犯罪構成要件不同，應予分論併罰。另被告犯製造上述改
    造手槍、子彈二罪，合於自首要件，爰依刑法第62條前段規
    定減輕其刑，再被告犯製造扣案槍枝因不具殺傷力而未遂，
    依刑法第25條第2項規定減輕其刑，並遞減輕之。爰審酌被
    告明知未經主管機關許可不得寄藏子彈、製造槍枝、子彈，
    仍為寄藏子彈、製造槍枝及子彈之行為，犯罪之動機要屬可
    議，且對社會治安及一般人民生命財產具有潛在之危害威脅
    ，況製造子彈數量非少，惟並無證據顯示曾以該等槍彈犯罪
    ，且著手製造槍枝之數量僅為1枝，尚未因此造成公眾或他
    人之現實惡害，於法院審理中坦承部分犯行等一切情狀，各
    量處如附表一編號1、2、3所示之刑，並定其應執行之刑有
    期徒刑4年8月及就併科罰金部分，諭知易服勞役之折算標準
    。
五、末按刑法第59條規定犯罪情狀可憫恕者，得酌量減輕其刑，
    固為法院依法得自由裁量之事項，然非漫無限制，必須犯罪
    另有特殊之原因與環境，在客觀上足以引起一般同情，認為
    即予宣告法定低度刑期尤嫌過重者，始有其適用。是為此項
    裁量減刑時，必須就被告全部犯罪情狀予以審酌在客觀上是
    否有足以引起社會上一般人之同情，而可憫恕之情形，始稱
    適法（最高法院88年度臺上字第6683號判決要旨參照）。本
    案被告犯罪情狀，衡情並無何等足以引起一般同情之客觀情
    狀而應予以憫恕，自無依刑法第59條酌減其刑之必要。
六、扣案如附表二編號1所示之口徑9mm制式子彈1顆，係違禁物
    ，應依刑法第38條第1項第1款宣告沒收。如附表二編號2所
    示之槍枝1枝、如附表二編號4所示之非制式子彈部分，因不
    具殺傷力，雖非屬違禁物，然與如附表二編號2、4所示之物
    、如附表二編號3、5所示之物，均分別供被告犯上揭犯罪使
    用之物，且屬被告所有，業據被告供承在卷；至如附表二編
    號4所示之彈殼、及子彈經試射，剩餘之彈殼，皆非違禁物
    ，然係屬被告所有，且供被告犯製造子彈所用之物，已經被
    告供承在卷，爰各依刑法第38條第1項第2款宣告沒收。另扣
    案之口徑9mm制式子彈1顆，經試射後，剩餘之彈殼，非屬違
    禁物，且非被告所有之物；扣案之老虎鉗2支、六角扳手1支
    、十字扳手1支、二氧化碳鋼瓶11瓶雖為被告所有之物，然
    與本案無關，亦非違禁物，爰不予宣告沒收。
七(一)公訴意旨另以：被告於97年1月上旬某日，除犯罪事實欄一
    之(二)之2.所示之犯罪外，亦基於未經許可製造子彈之犯意，
    在臺中市「第一廣場」向真實姓名、年籍均不詳之成年男子
    購入口徑9mm制式子彈，因認被告此部分所為，亦涉犯槍砲
    彈藥刀械管制條例第12條第4項未經許可持有子彈罪嫌等語
    。
  (二)按犯罪事實應依證據認定之，無證據不得認定犯罪事實；又
    不能證明被告犯罪者，應諭知無罪之判決，刑事訴訟法第15
    4條第2項、第301條第1項分別定有明文。次按所謂認定犯罪
    事實之證據，係指足以認定被告確有犯罪行為之積極證據而
    言，該項證據自須適合於被告犯罪事實之認定，始得採為斷
    罪之資料；又事實審法院對於證據之取捨，依法雖有自由判
    斷之權，然積極證據不足證明犯罪事實時，被告之抗辯或反
    證縱屬虛偽，仍不能以此資為積極證據應予採信之理由；而
    認定犯罪事實所憑之證據，無論係直接證據或間接證據，其
    為訴訟上之證明，須於通常一般之人均不致有所懷疑，而得
    確信其為真實之程度者，始得據為有罪之認定，倘其證明尚
    未達到此一程度，而有合理之懷疑存在，復無其他調查途徑
    可尋，法院即應為無罪之判決，最高法院分別著有29年上字
    第3105號、30年上字第482號、76年臺上字第4986號判例可
    參。再按刑事訴訟法第161條已於91年2月8日修正公布，其
    第1項規定：「檢察官就被告犯罪事實，應負舉證責任，並
    指出證明之方法。」，因此，檢察官對於起訴之犯罪事實，
    應負提出證據及說服之實質舉證責任。倘其所提出之證據，
    不足為被告有罪之積極證明，或其指出證明之方法，無從說
    服法院以形成被告有罪之心證，基於無罪推定之原則，自應
    為被告無罪判決之諭知，亦有最高法院92年臺上字第128號
    判例可循。
  (三)檢察官於起訴書認被告犯有上揭之罪，係以被告於警詢、偵
    查中之自白，為論罪之依據。
  (四)然查：
    本案扣案物品中，除如附表二編號1所示之口徑9mm制式子彈
    外，並無其他口徑9mm制式子彈扣案可佐，而如附表二編號1
    所示之口徑9mm制式子彈2顆，係被告受如犯罪事實欄一之(二)
    1.所載之「阿明」委託寄藏之子彈，並非向真實姓名、年籍
    均不詳之成年男子購入，此已如上開有罪判決所述。從而，
    檢察官於起訴書指稱被告尚犯有上述持有子彈罪，自屬無法
    證明。此外，復查無其他積極證據，足以認定被告另犯有上
    述未經許可持有子彈之罪，既不能證明被告犯罪，自應認被
    告犯罪嫌疑不足。惟因檢察官於起訴書認此部分與上開寄藏
    子彈之有罪判決間有接續犯之實質上一罪關係，爰不另為無
    罪判決之諭知。
八、原審判決，以被告犯如附表一編號1、2、3所示之罪，事證
    明確，並依據刑事訴訟法第299條第1項前段，槍砲彈藥刀械
    管制條例第8條第5項、第1項、第12條第1項、第4項，刑法
    第11條前段、第25條第2項、第42條第3項前段、第38條第1
    項第1、2款、第51條第5、7款等規定予以論科，復審酌上情
    ，就被告犯如附表編號1、2、3所示之罪，各量處如附表一
    編號1、2、3所示之刑，並定應執行刑有期徒刑6年10月，併
    科罰金新臺幣12萬元，罰金部分再諭知易服勞役之折算標準
    ，其中就被告犯寄藏子彈罪之認事用法並無違誤，量刑亦稱
    妥適，惟本案被告犯製造上述改造手槍、子彈之二罪，應核
    與刑法第62條前段自首要件相當，原審判決認被告此二部分
    犯罪核無自首減輕其刑要件之適用，容非有據。被告以否認
    犯如附表一編號2所示之罪，就如附表一編號1、3所示之二
    罪請求從輕量刑為由提起上訴，並無可採，為無理由，惟抗
    辯伊如附表一編號2、3所示之二罪有自首減輕其刑之適用部
    分，應屬有據，為有理由，應由本院就原審判決關於被告犯
    如附表一編號1所示犯罪部分駁回被告之上訴，另就原審判
    決關於被告犯如附表一編號2、3所示之二項犯罪暨定應執行
    刑部分予以撤銷，另為適當之判決及定應執行之刑，暨就併
    科罰金部分諭知易服勞役之折算標準。
據上論結，應依刑事訴訟法第368條、第369條第1項前段、第364
條、第299條第1項前段，槍砲彈藥刀械管制條例第8條第5項、第
1項、第12條第1項、第4項，刑法第11條前段、第25條第2項、第
42條第3項前段、第38條第1項第1、2款、第62條前段、第51條第
5、7款，判決如主文。
本案經檢察官乙○○到庭執行職務。
中    華    民    國    98    年    7     月    16    日
            刑事第三庭   審判長法  官   王  增  瑜
                               法  官   吳  進  發
                               法  官   梁  堯  銘
以上正本證明與原本無異。
如不服本判決應於收受送達後十日內向本院提出上訴書狀，其未
敘述上訴之理由者，並得於提起上訴後十日內向本院補提理由書（
均須按他造當事人之人數附繕本）「切勿逕送上級法院」。
                               書記官   廖  家  莉
中    華    民    國    98    年    7     月    16    日
附表一：
┌──┬──────────────┬─────────────────┐
│編號│   犯罪事實、時間及地點     │          主    文    欄          │
├──┼──────────────┼─────────────────┤
│1   │犯罪事實欄一之(二)之1.所示部分│甲○○未經許可，寄藏子彈，處有期徒│
│    │                            │刑拾月，併科罰金新臺幣貳萬元，罰金│
│    │                            │如易服勞役，以新臺幣壹仟元折算壹日│
│    │                            │，扣案之如附表二編號1所示之物，沒 │
│    │                            │收。                              │
│    │                            │                                  │
├──┼──────────────┼─────────────────┤
│2   │犯罪事實欄一之(二)之2.所示部分│甲○○未經許可，製造可發射金屬具有│
│    │                            │殺傷力之改造手槍，未遂，處有期徒刑│
│    │                            │貳年陸月，併科罰金新臺幣貳萬元，罰│
│    │                            │金如易服勞役，以新臺幣壹仟元折算壹│
│    │                            │日，扣案如附表二編號2、3所示之物，│
│    │                            │均沒收。                          │
│    │                            │                                  │
├──┼──────────────┼─────────────────┤
│3   │犯罪事實欄一之(二)之3.所示部分│甲○○未經許可，製造子彈，處有期徒│
│    │                            │刑壹年捌月，併科罰金新臺幣拾萬元，│
│    │                            │罰金如易服勞役，以新臺幣壹仟元折算│
│    │                            │壹日，扣案如附表二編號4、5所示之物│
│    │                            │，均沒收。                        │
│    │                            │                                  │
└──┴──────────────┴─────────────────┘
附表二：
┌──┬───────────┬────────┬────────┐
│編號│    扣案物品名稱      │     數  量     │    備    註    │
├──┼───────────┼────────┼────────┤
│1   │口徑9mm制式子彈（9X17 │1顆             │                │
│    │mm）。                │                │                │
├──┼───────────┼────────┼────────┤
│2   │仿SIGSAUER廠P22型半 │1枝             │                │
│    │  自動手槍製造之改造手│                │                │
│    │  槍壹枝（含彈匣1個， │                │                │
│    │  槍枝管制編號：110202│                │                │
│    │  6842號）            │                │                │
│    │針車油              │1瓶             │                │
│    │金屬槍管            │1枝             │                │
├──┼───────────┼────────┼────────┤
│3   │電鑽                │1支             │                │
│    │鑽頭                │10支            │                │
│    │夾子                │1支             │                │
│    │（製造槍枝時使用之工具│                │                │
│    │）                    │                │                │
├──┼───────────┼────────┼────────┤
│4   │金屬彈殼及直徑6.0±0│3顆             │                │
│    │  5mm鋼珠之未具殺傷力 │                │                │
│    │  之非制式子彈        │                │                │
│    │金屬彈殼及直徑6.0±0│5顆             │                │
│    │  5mm鋼珠以不明物質封 │                │                │
│    │  口而成之未具殺傷力之│                │                │
│    │  非制式子彈          │                │                │
│    │金屬彈殼組合直徑7.7 │1顆             │                │
│    │  mm金屬彈頭而成之未具│                │                │
│    │  殺傷力之非制式子彈  │                │                │
│    │金屬彈殼及直徑6.0±0│25顆            │                │
│    │  .5mm 鋼珠之具殺傷力 │                │                │
│    │  非制式子彈25顆，經試│                │                │
│    │  射後，剩餘之彈殼    │                │                │
│    │非制式金屬彈殼      │41個            │                │
│    │底火片              │1盒             │                │
│    │鋼珠                │1包             │                │
├──┼───────────┼────────┼────────┤
│5   │瞬間快乾膠            │2瓶             │                │
│    │（製造子彈時使用之工具│                │                │
│    │）。                  │                │                │
└──┴───────────┴────────┴────────┘


司法院資訊處製作；財團法人民間司法改革基金會備份。
